【裁判字號】    92,交訴,15
【裁判日期】    920626
【裁判案由】    公共危險等
【裁判全文】
臺灣臺北地方法院刑事判決                          九十二年度交訴字第一五號
    公  訴  人  臺灣臺北地方法院檢察署檢察官
    被      告  乙○○
右列被告因公共危險等案件，經檢察官提起公訴（九十一年度偵字第五四八九號、第
一二四三二號），本院判決如左：
    主    文
乙○○駕駛動力交通工具肇事，致人受傷而逃逸，處有期徒刑柒月；又服用酒類，不
能安全駕駛動力交通工具而駕駛，處有期徒刑月。應執行有期徒刑玖月。
    事    實
一、乙○○於民國九十一年二月十六日飲用酒類，明知其已因服用酒類達不能安全駕
    駛動力交通工具之程度，仍於翌日凌晨零時二十分許，駕駛車牌號碼二Ｄ－０五
    九六號動力交通工具自用小客車沿臺北市○○○路○段由東向西方向行駛，行經
    該路段與復興北路交岔路口，原應注意駕駛人駕駛汽車，應遵守道路交通標誌、
    標線、號誌之指示，而「禁止左轉」標誌用以告示車輛駕駛人禁行之方向，而當
    時天氣晴、夜間有照明、視距良好、市區○○道路乾燥、無缺陷及障礙、行車管
    制號誌運作正常，依其智識、能力又無不能注意之情事，詎乙○○竟疏未注意路
    口顯明處標示之東向西方向車輛禁止左轉標誌，貿然左轉南向擬進入復興北路，
    適有王昱傑騎乘車牌號碼ＦＡＥ－０六一號重型機車後載陳寰君沿臺北市○○○
    路○段由西向東方向行駛，行經該路段與復興北路交岔路口，擬由西向東方向直
    行通過該路口，見狀閃煞不及，王昱傑所乘機車車頭遂猛力撞及乙○○所駕車輛
    右前葉子板，王昱傑因而人車倒地，受有腹部出血（腸子斷裂）、雙手多處擦傷
    、頭部擦傷、腦震盪之傷勢，陳寰君則因撞擊力彈起越過乙○○所駕車輛車頂後
    跌落地面（乙○○因過失傷害王昱傑、陳寰君部分，業因王昱傑、陳寰君撤回告
    訴，經檢察官另為不起訴處分確定）。乙○○駕駛動力交通工具肇事致王昱傑受
    傷後，竟未停車協助救護，旋加速南向駛入復興北路逃逸，嗣因年籍姓名不詳之
    營業小客車司機駕駛營業小客車在復興北路近朱崙街口處阻擋乙○○所駕車輛，
    並於乙○○所駕車輛經攔阻停止後取下乙○○所駕車輛鑰匙，交予據報到場追捕
    肇事車輛之員警而查獲上情，員警並對乙○○進行呼氣酒精濃度測試，乙○○於
    九十一年二月十七日凌晨一時三十六分許之呼氣酒精濃度為０‧七二毫克＼公升
    。
二、案經臺北市政府警察局中山分局報請臺灣臺北地方法院檢察署檢察官偵查起訴。
    理    由
一、訊據被告乙○○固不否認於九十一年二月十六日飲用酒類，明知其已因服用酒類
    達不能安全駕駛動力交通工具之程度，仍於翌日凌晨零時二十分許，駕駛車牌號
    碼二Ｄ－０五九六號動力交通工具自用小客車沿臺北市○○○路○段由東向西方
    向行駛，行經該路段與復興北路交岔路口，疏未注意路口顯明處標示之東向西方
    向車輛禁止左轉標誌，貿然左轉南向擬進入復興北路，適王昱傑騎乘車牌號碼Ｆ
    ＡＥ－０六一號重型機車後載陳寰君沿臺北市○○○路○段由西向東方向行駛，
    行經該路段與復興北路交岔路口，擬由西向東方向直行通過該路口，見狀閃煞不
    及，王昱傑所乘機車車頭遂猛力撞及被告所駕車輛右前葉子板，王昱傑因而人車
    倒地，受有腹部出血（腸子斷裂）、雙手多處擦傷、頭部擦傷、腦震盪等傷勢，
    陳寰君則因撞擊力彈起越過乙○○所駕車輛車頂後跌落地面，被告駕駛動力交通
    工具肇事致王昱傑受傷後，續南向駛入復興北路，嗣由年籍姓名不詳之營業小客
    車司機在復興北路近朱崙街口處將其所駕車輛鑰匙交予據報到場追捕肇事車輛之
    員警，員警並對其進行呼氣酒精濃度測試，其於九十一年二月十七日凌晨一時三
    十六分許之呼氣酒精濃度為０‧七二毫克＼公升等情，惟矢口否認駕駛動力交通
    工具肇事致王昱傑受傷而逃逸，辯稱：當日其所駕車輛於車禍後即已失控、煞車
    失靈，故滑行約一百公尺、到達復興北路近朱崙街口處始將車輛煞停，且其係於
    車輛停下後主動將車輛鑰匙交給營業小客車司機，並未逃逸云云。
二、經查：
（一）被告於九十一年二月十六日飲用酒類，明知其已因服用酒類達不能安全駕駛動
      力交通工具之程度，仍於翌日凌晨零時二十分許，駕駛車牌號碼二Ｄ－０五九
      六號動力交通工具自用小客車沿臺北市○○○路○段由東向西方向行駛，行經
      該路段與復興北路交岔路口，因疏未注意路口顯明處標示之東向西方向車輛禁
      止左轉標誌，貿然左轉南向擬進入復興北路，適有王昱傑騎乘車牌號碼ＦＡＥ
      －０六一號重型機車後載陳寰君沿臺北市○○○路○段由西向東方向行駛，行
      經該路段與復興北路交岔路口，擬由西向東方向直行通過該路口，見狀閃煞不
      及，王昱傑所乘機車車頭遂猛力撞及乙○○所駕車輛右前葉子板，王昱傑因而
      人車倒地，受有腹部出血（腸子斷裂）、雙手多處擦傷、頭部擦傷、腦震盪之
      傷勢，陳寰君則因撞擊力彈起越過乙○○所駕車輛車頂後跌落地面，被告駕駛
      動力交通工具肇事致王昱傑受傷後，竟未停車協助救護，旋加速南向駛入復興
      北路逃逸，嗣因年籍姓名不詳之營業小客車司機駕駛營業小客車在復興北路近
      朱崙街口處阻擋被告所駕車輛，並於被告所駕車輛經攔阻停止後取下被告所駕
      車輛鑰匙、交予據報到場追捕肇事車輛之員警，員警並對被告進行呼氣酒精濃
      度測試，被告於九十一年二月十七日凌晨一時三十六分許之呼氣酒精濃度高達
      ０‧七二毫克＼公升之事實，業據王昱傑、陳寰君於警、偵訊中指訴纂詳，核
      與證人即當日據報到場追捕肇事車輛並遇年籍姓名不詳營業小客車司機交付被
      告車輛鑰匙之臺北市政府警察局中山分局長安東路派出所員警丙○○證述情節
      相符，復有道路交通臺北市政府警察局中山分局交通分隊道路交通事故調查報
      告表、談話紀錄表、補充資料表、現場照片、車輛照片、勤務指揮中心受理各
      類案件記錄單、電話訪談譯文、呼氣酒精濃度檢測單、刑法第一百八十五條之
      三案件測試觀察紀錄表、舉發違反道路交通管理事件通知單、和解書附卷可稽
      ，除被告是否逃逸經不詳姓名年籍之營業小客車攔阻外，並經被告坦認不諱。
（二）被告雖一再否認駕駛動力交通工具肇事致王昱傑受傷而逃逸，辯稱當日其所駕
      車輛於車禍後即已失控、煞車失靈，故滑行約一百公尺、到達復興北路近朱崙
      街口處後始將車輛煞停，且其係於車輛停下後主動將車輛鑰匙交給營業小客車
      司機，並未逃逸云云，並提出維修估價單一紙為憑，但：
    １本件車禍後被告車輛右前葉子板明顯凹損、右後車門亦有刮痕，車頂近前擋風
      玻璃上方處並有陳寰君彈起擦過時留下之明顯灰塵拂拭痕跡，王昱傑所乘機車
      則車頭嚴重破損、油料漏出，此有交通事故補充資料表、現場照片、車輛照片
      可按，是被告顯無可能不知悉車禍發生、機車騎士因車禍事故受傷。
    ２被告車禍後並未停車協助救護，旋加速南向駛入復興北路逃逸，嗣因年籍姓名
      不詳之營業小客車司機駕駛營業小客車在復興北路近朱崙街口處阻擋被告所駕
      車輛，並於被告所駕車輛經攔阻停止後取下被告所駕車輛鑰匙、交予據報到場
      追捕肇事車輛之員警，始查獲被告一節，已經證人丙○○於本院審理中證述翔
      實，核與其所提書面報告暨電話訪談譯文所載一致，前已述及，其中證人丙○
      ○取得不詳姓名營業小客車司機交付被告所駕車輛鑰匙之際，被告所駕車輛係
      停在臺北市○○○路近朱崙街口處北向南方向內側車道中、緊靠道路中央捷運
      木柵線高架橋橋墩交通分隔島，被告所駕車輛右前方斜停有該不詳姓名營業小
      客車司機所駕之營業小客車，並經證人丙○○當庭以手勢、繪圖描述明確（證
      人所繪圖示雖因其不擅繪圖而將營業小客車繪在被告所駕車輛正前方，且漏未
      繪出復興北路南向北方向車道，但營業小客車確係車頭略向內側斜停在被告所
      駕車輛右前方以為阻擋，已經證人當庭陳明），衡諸常情，被告如無加速逃逸
      行為，營業小客車司機應無以所駕車輛車身攔阻被告所駕車輛及拔取被告所駕
      車輛鑰匙之必要，是已難認被告確係自行將車輛煞停，而非經攔阻始停車。
    ３又被告於九十一年二月十七日凌晨三時許、下午四時十分許接受員警詢問、製
      作談話紀錄表及檢察官偵訊時，均供稱其於車禍後減速向路旁停靠云云，並未
      提及煞車失靈、車輛失控等節，當時車禍甫發生未久，被告對於車禍發生前後
      經過情形記憶應較清晰、正確、所述亦較無經刪改、潤飾之可能，且被告於九
      十一年八月七日上午檢察官偵訊中，仍未提及車禍後車輛失控、煞車失靈，僅
      供稱車禍後車輛損傷嚴重、其未敢立即停車、而將車輛慢慢向路旁停靠，而倘
      被告所駕車輛車禍後確煞車失靈、無法立即煞停，被告當場應即知悉並發覺，
      焉有於警、偵訊中對此有利於己之事實俱未提出之理？況被告所駕車輛車禍後
      、為營業小客車攔停前，並未撞擊道路兩旁之人行道、道路中央捷運木柵線高
      架橋橋墩交通分隔島或其他車輛，亦未撞及斜停在其所駕車輛右前方之營業小
      客車，且前行至復興北路近朱崙街口處始停止，此經被告供承屬實，並與證人
      丙○○之證詞及卷附交路交通事故調查報告表、談話紀錄表、補充資料表等資
      料所載吻合，而自車禍地點即臺北市○○○路○段與復興北路口至被告所駕車
      輛最後停放地點即復興北路近朱崙街口處距離約有二百公尺，亦有地圖暨比例
      尺在卷可資參佐，衡諸常情，車輛在市區街道轉彎時為免打滑翻覆，速度均較
      為緩慢，且因離心力之影響，轉彎後車輛如不加速則幾近無法前行，且以自用
      小客車車身之重量，轉彎後如不加速，縱不煞車亦無法滑行達二百公尺，本件
      被告竟於轉彎後前行達二百公尺始停止，故被告當日非唯主觀上未發覺任何車
      輛失控或煞車失靈情形，客觀上其所駕車輛亦無任何失控或煞車失靈情狀，反
      加速前行約二百公尺，被告辯稱所駕車輛因車禍煞車失靈、失控、無法立即停
      止，要難採信。
    ４至被告所提出之估價單雖記載修復項目包括煞車油管，但此僅足證明被告所駕
      車輛車禍後曾維修或更換煞車油管，並不足遽認該煞車油管需維修或更換係因
      本件車禍所造成，或被告所駕車輛當日因車禍而煞車失靈、無法停止，蓋被告
      於檢察官起訴前近一年之時間均未發覺、提及其所駕車輛車禍後煞車失靈、無
      法控制等節，其所駕車輛當日車禍後亦無失控、煞車失靈情狀，前已論及，且
      是項估價單係於九十一年三月五日製作，被告並於四月十八日以現金支付車輛
      維修費用，有該估價單可參，是被告至遲於九十一年四月間即已知悉車輛維修
      項目包括煞車油管，但被告於同年八月間檢察官訊問時仍未提及煞車失靈，迄
      九十二年六月間本院審理時始持該估價單辯稱煞車失靈，則被告所辯，顯係臨
      訟杜撰之卸責、避就之詞，委無可採。
    ５綜上所述，被告當日駕駛動力交通工具肇事致人受傷後，明知肇事致人受傷，
      仍未停車協助救護，旋駕車加速逃逸，後為營業小客車攔阻，應堪認定。
（三）次按刑法第一百八十五條之三規定所謂「不能安全駕駛」，係抽象危險犯，並
      不以發生具體危險為必要，對於呼氣酒精濃度已達每公升０．五五ｍｇ（０．
      五五ｍｇ＼Ｌ）以上，肇事率為一般正常人之十倍，認為已達不能安全駕車之
      標準，此業經法務部八十八年五月十八日以法八八檢字第００一六六九號函告
      週知，應為絕對不能安全駕駛動力交通工具；而就醫學文獻所知，酒精對人體
      造成之影響，於呼氣時酒精濃度達每公升０‧二五ｍｇ（約合體內血液中酒精
      濃度五０ｍｇ＼Ｌ或百分之零點零五）即會輕度中毒，造成輕度協調功能降低
      ，呼氣酒精濃度達每公升０‧五ｍｇ時（約合體內血液中酒精濃度一００ｍｇ
      ＼Ｌ或百分之零點一）屬輕到中度中毒症狀，出現反應較慢、感覺減低、影響
      駕駛之狀況，又飲酒後一小時許，其體內血液酒精濃度可達最高，飲酒一小時
      後其體內之酒精濃度隨即消減，此亦分別有行政院國軍退除役官兵輔導委員會
      臺北榮民總醫院八十八年八月五日（八八）北總內字第二六八六八號函、八十
      八年十月二十六日（八八）院賓文廉字第一三四０七號臺灣高等法院函附台北
      醫學院附設醫院精神科主任蔡尚穎「酒精對人體生理與行為之影響」一文可據
      。本件被告於九十一年二月十六日飲用酒類達呼氣酒精濃度０‧七二毫克＼公
      升、不能安全駕駛動力交通工具之程度，仍於翌日凌晨零時二十分許，駕駛車
      牌號碼二Ｄ－０五九六號動力交通工具自用小客車沿臺北市○○○路○段由東
      向西方向行駛，行經該路段與復興北路交岔路口，違反交通標誌指示貿然左轉
      南向擬進入復興北路，而與王昱傑所騎乘、車牌號碼ＦＡＥ－０六一號重型機
      車發生碰撞，前均提及，被告呼氣酒精濃度已逾０．五五亳克＼公升，且顯已
      造成其注意力、反應力、方向感、穩定性、駕駛能力降低，應認已達不能安全
      駕駛動力交通工具之程度。
（四）綜上所述，本件事證已臻明確，被告所辯咸無可採，其犯行均堪認定，應依法
      論科。
三、核被告所為，分別係犯刑法第一百八十五條之四駕駛動力交通工具肇事致人傷而
    逃逸罪、第一百八十五之三條服用酒類不能安全駕駛動力交通工具而駕駛罪。檢
    察官起訴雖認被告另涉犯刑法第二百九十四條第一項之遺棄罪嫌，但已經蒞庭檢
    察官當庭更正，併此敘明。被告所犯上開二罪，犯意各別、行為互殊，應予分論
    併罰。爰審酌被告並無前科、素行良好，有臺灣高等法院被告全國前案紀錄表在
    卷可資參佐，犯後否認部分犯行、飾詞狡辯、顯無悔意、不知反省，因一時貪便
    求快、疏未遵守道路交通安全規則因而肇事致人受傷，肇事後旋即逃逸，置他人
    生命、身體、健康不顧，被害人所受傷勢非輕，且酒精成分對人之意識能力具有
    不良影響，超量飲酒後會導致對週遭事務之辨識及反應能力較平常狀況薄弱，被
    告服用酒類達注意力、反應力、方向感、穩定性、駕駛能力均降低、嚴重不能安
    全駕駛之程度，竟仍駕駛動力交通工具自用小客車，對一般往來之人車均生高度
    危險性，且已因酒醉駕車肇事致人受傷，但被告終賠償被害人所受損害、獲得被
    害人諒解，經檢察官不起訴處分確定等一切情狀，分別量處如主文所示之刑，並
    定其應執行之刑，以資懲儆。
據上論斷，應依刑事訴訟法第二百九十九條第一項前段，刑法第一百八十五條之四、
第一百八十五條之三、第五十一條第五款，判決如主文。
本案經檢察官甲○○到庭執行職務。
中      華      民      國    九十二    年      六      月    二十六    日
                  臺灣臺北地方法院交通法庭
                                      法  官  洪  文  慧
右正本證明與原本無異。
如不服本判決，應於判決送達後十日內向本院提出上訴狀(應抄附繕本)。告訴人
或被害人如對於本判決不服者，應具備理由請求檢察官上訴，其上訴期間之計算
係以檢察官收受判決正本之日期為準。
                                      書記官  江  虹  儀
中      華      民      國      九十二      年    六    月   二十六    日
附錄本案論罪科刑法條全文：
中華民國刑法第一百八十五條之三
服用毒品、麻醉藥品、酒類或其他相類之物，不能安全駕駛動力交通工具
而駕駛者，處一年以下有期徒刑、拘役或三萬元以下罰金。
中華民國刑法第一百八十五條之四
駕駛動力交通工具肇事，致人死傷而逃逸者，處六月以上五年以下有期徒
刑。


司法院資訊處製作；財團法人民間司法改革基金會備份。
